【裁判字號】    95,毒抗,64
【裁判日期】    950530
【裁判案由】    聲請觀察勒戒
【裁判全文】
臺灣高等法院高雄分院刑事裁定          95年度毒抗字第64號
抗  告  人
即  被  告  甲○○
上列抗告人因聲請觀察勒戒案件，不服臺灣高雄地方法院中華民國
94年4 月17日裁定（95年度毒聲字第719 號），提起抗告，本院
裁定如下：
    主  文
原裁定撤銷。
聲請駁回。
    理  由
一、本件抗告意旨略以：抗告人甲○○於民國87年間，因施用毒
    品案件，經法院裁定送觀察勒戒、強制戒治執行完畢，復於
    92年間又因施用第一級毒品海洛因，經法院判處有期徒刑1
    年，於94年6 月29日執行完畢，其於95年1 月24日施用第一
    級毒品，與上開92年間之犯行時間相距未逾5 年，原裁定對
    抗告人再為觀察、勒戒之諭知，於法不合，爰提起本件抗告
    ，請求撤銷原裁定等語。
二、按毒品危害防制條例於92年7 月9 日修正公布，自93年1 月
    9 日施行，其中第20條、第23條將施用毒品之刑事處遇程序
    ，區分為「初犯」及「5 年內再犯」、「5 年後再犯」。依
    其立法理由之說明：「初犯」，經觀察、勒戒或強制戒治後
    ，應為不起訴處分或不付審理之裁定；經觀察、勒戒或強制
    戒治執行完畢釋放後，「5 年內再犯者」，因其再犯率甚高
    ，原實施之觀察、勒戒及強制戒治既已無法收其實效，爰依
    法追訴或裁定交付審理。至於經觀察、勒戒或強制戒治執行
    完畢釋放後，「5 年後再犯」者，前所實施之觀察、勒戒或
    強制戒治既已足以遮斷其施用毒品之毒癮，為期自新及協助
    其斷絕毒癮，仍適用「初犯」規定，先經觀察、勒戒或強制
    戒治之程序。從而依修正後之規定，僅限於「初犯」及「5
    年後再犯」2 種情形，始應先經觀察、勒戒或強制戒治程序
    。倘被告於5 年內已再犯，經依法追訴、處罰，縱其第3 次
    （或第3 次以上）再度施用毒品之時間，在初犯觀察、勒戒
    或強制戒治執行完畢釋放5 年以後，已不合於「5 年後再犯
    」之規定，且因已於「5 年內再犯」，顯見其再犯率甚高，
    原實施觀察、勒戒或強制戒治，已無法收其實效，即應依該
    條例第10條處罰（最高法院95年5 月9 日第7 次刑事庭會議
    決議參照）。查：被告前於87年間因施用毒品海洛因，經法
    院先後裁定送觀察勒戒，強制戒治，於88年4 月2 日停止戒
    治，至同年9 月8 日執行完畢；其於92年6 月20日又施用第
    一級毒品海洛因，經原審法院裁定送戒治處所施以強制戒治
    ，並經檢察官提起公訴，原審法院以93年度訴字第417 號判
    決判處有期徒刑1 年確定，此有臺灣高等法院被告前案紀錄
    表及93年度訴字第417 號判決書各1 份在卷可按（見本院卷
    第6-10頁）。揆諸上開最高法院刑事庭決議之意旨，抗告人
    於上開88年9 月8 日強制戒治執行完畢日後，5 年內又於92
    年間再犯施用第一級毒品之罪，其於95年1 月24日復犯本件
    施用第一級毒品海洛因之罪，即非強制戒治執行完畢「5 年
    後再犯」，自應依上開修正後毒品危害防制條例第23條第2
    項依法訴追，非得再裁定送觀察、勒戒。原裁定意旨以本件
    抗告人於95年1 月24日施用第一級毒品海洛因，係強制戒治
    執行完畢「5 年後再犯」，而諭知被告應送觀察、勒戒自有
    未洽，抗告意旨據此指摘原裁定不當，為有理由，應由本院
    撤銷原裁定，並自為裁定駁回檢察官之聲請。
三、據上論結，應依刑事訴訟法第412 條，裁定如主文。
中    華    民    國    95    年    5     月    30    日
                  刑事第八庭    審判長法  官  李炫德
                                      法  官  簡志瑩
                                      法  官  蔡國
以上正本證明與原本無異。
不得再抗告。
中    華    民    國    95    年    5     月    30    日
                                      書記官  翁心欣


司法院資訊處製作；財團法人民間司法改革基金會備份。
